【裁判字號】    88,家訴,96
【裁判日期】    890221
【裁判案由】    確認繼承權存在
【裁判全文】
臺灣台北地方法院民事判決  八十八年家訴字第九十六號
    原      告  丁○○
    訴訟代理人  魏玉英律師
    被      告  丙○○
                乙○○
                甲○○
右當事人間請求確認繼承權存在事件，本院判決如左：
    主      文
確認原告對於被繼承人林旺之遺產繼承權存在。
訴訟費用由被告負擔。
    事      實
甲、原告方面：
一、聲明：如主文所示。
二、陳述：
（一）、查「遺產繼承人除配偶外，依左列順序定之：（一) 直系血親卑親屬。、、
        、、」民法第一千一百三十八條定有明文。按原告為父林旺，及母黃治之親
        生子，詎料，父林旺過世後，原告依首揭法令向地政機關辦理不動產繼承登
        記，竟遭地政機關以原告戶籍登記為黃治之非婚生子，且林旺逝世時日為民
        國（以下同) 四十一年一月四日，而原告出生日期則為四十二年一月二十日
        ，顯非林旺與黃治婚姻關係受胎兒生之子女，而拒絕原告之繼承登記；惟查
        原告確係林旺之親生子，且於父林旺去世後二十一日出生，當時由於家人遭
        逢喪夫喪父之痛，疏於注意，以致延宕戶籍登記之手續。原告確實係在父亡
        二十一日後出世，此不但為被告兄長們知悉，並有長輩堂叔黃天來可資為證
        。黃天來為家父之堂兄弟，且與復交往甚密，對於原告兄弟姊妹之情形知之
        甚詳，對於原告之身世瞭若指掌。原告因戶籍登記錯誤，致無法依法辦理不
        動產繼承登記，影響原告之權益甚鉅，是原告提起本件確認繼承權存在之訴
        ，乃屬有即受確認判決之法律上利益 (民事訴訟法第二百四十七條），於法
        自屬有據。
（二）、復查「從子女出生日回溯第一百八十一日起至第三百零二日止為受胎期間。
        」、「能證明受胎回溯再前項第三百零二日以前者，以其期間為受胎期間。
        」 (參民法第一千零六十二條) ，茲原告雖係於父林旺去世後二十一日方出
        生，惟依上開法條規定，原告受胎期間乃在林旺與黃治婚姻關係存續中，則
        依民法第一千零六十三條第一項：「妻之受胎，係在婚姻關係存續中者，推
        定其所生子女為婚生子。」之規定，原告為林旺之婚生子，不容置疑。原告
        既為林旺之婚生子，依法自得繼承林旺之遺產。是原告主張確認對於林旺之
        遺產繼承權存在，洵屬的論。
三、證據：提出戶籍謄本為證，並聲請訊問証人黃天來。
乙、被告方面：
一、聲明：同意原告之請求。
二、陳述：被告三人之生父均為被繼承人林旺，而原告丁○○係在原告之父林旺死亡
    後二十二日出生的，並非原告之父死亡後隔年才出生，當時慢報原告之出生，係
    因當時養不起，想交給別人來養，但因最後結果是想原告是男生，結果才將妹妹
    出養。
     理      由
一、查本件原告主張地政機關以原告戶籍登記為黃治之非婚生子，且林旺逝世時日為
    民國  (以下同)四十一年一月四日，而原告出生日期則為四十二年一月二十日，
    顯非林旺與黃治婚姻關係受胎兒生之子女，而拒絕原告之繼承登記，是原告實有
    提本件確認之訴之利益，核先予敘明。
二、原告主張：原告確係被繼承人林旺之親生子，且於父即被繼承人林旺去世 (民國
    四十一年一月四日) 後二十一日出生，當時由於家人遭逢喪夫喪父之痛，疏於注
    意，以致延宕戶籍登記之手續，而將原告出生日期登記為民國四十二年一月二十
    日，原告應為被繼承人林旺之子，對於被繼承人林旺之遺產自有繼承權等情。業
    據原告提出戶籍謄本為証，証人即兩造之堂叔黃天來亦到庭証稱：林旺是証人之
    堂兄，林旺出殯時証人在當兵，林旺死後一、二個月之時間証人當兵回來，原告
    丁○○剛出生，因之原告之出生與林旺死亡之時間，在同一年差一、二月之時間
    等情。而被告即原告之兄姊亦均自認原告之主張，均陳述：被告三人之生父均為
    被繼承人林旺，而原告丁○○係在原告之父林旺死亡後二十二日出生的，並非原
    告之父死亡後隔年才出生，當時慢報原告之出生，係因當時養不起，想交給別人
    來養，但因最後結果是想原告是男生，結果才將妹妹出養等情。且查被告等人為
    原告之兄姊，且分別於民國二十八年十月十日或民國三十年九月二十一日或民國
    三十四年七月三日出生，於被繼承人林旺過逝之四十一年間，均已有相當年紀，
    已知事理，自當知悉此事實，且查林旺之三女林蘭，依據原告所提卷附戶籍謄本
    之記載，亦確係於民國四十二年四月十五日為第三人許清水收養，是堪信原告之
    主張為真實。
三、復查「從子女出生日回溯第一百八十一日起至第三百零二日止為受胎期間。」、
    「能證明受胎回溯再前項第三百零二日以前者，以其期間為受胎期間。」 (參民
    法第一千零六十二條) ，茲原告雖係於父林旺民國四十一年一月四日去世後之二
    十一日或二十二日方出生，惟依上開法條規定，原告受胎期間乃在林旺與黃治 (
    民國八十一年九月二十三日死亡) 婚姻關係存續中，則依民法第一千零六十三條
    第一項：「妻之受胎，係在婚姻關係存續中者，推定其所生子女為婚生子。」之
    規定，原告自為林旺之婚生子，原告既為林旺之婚生子，對於被繼承人林旺之遺
    產自有繼承權。是原告主張確認對於林旺之遺產繼承權存在為有理由，應予准許
    。
四、結論：本件原告之訴為有理由，依民事訴訟法第七十八條，判決如主文。
中      華      民      國    八十九    年      二      月    二十一    日
                                              家事法庭法  官  游婷麟
右為正本係照原本作成
如對本裁定抗告須於裁定送達後十日內向本院提出抗告狀
中      華      民      國    八十九    年      二      月    二十二    日
                                                      書記官  范國燥


司法院資訊處製作；財團法人民間司法改革基金會備份。
